臺灣嘉義地方法院刑事判決
111年度金訴字第268號
公  訴  人  臺灣嘉義地方檢察署檢察官
被      告  林念儀



上列被告因違反洗錢防制法等案件，經檢察官提起公訴（111年
度少連偵字第35號、111年度偵字第5959號、111年度偵字第8313
號），被告於準備程序中就被訴事實為有罪之陳述，經告知簡式
審判程序意旨，並聽取檢察官、被告意見後，本院合議庭裁定依
簡式審判程序審理，判決如下
    主  文
丙○○共同犯洗錢防制法第十四條第一項之一般洗錢罪，處有期徒
刑貳月，併科罰金新臺幣壹萬伍仟元，罰金如易服勞役，以新臺
幣壹仟元折算壹日；又共同犯洗錢防制法第十四條第一項之一般
洗錢罪，處有期徒刑貳月，併科罰金新臺幣壹萬元，罰金如易服
勞役，以新臺幣壹仟元折算壹日。又共同犯洗錢防制法第十四條
第二項、第一項之一般洗錢未遂罪，處有期徒刑貳月，併科罰金
新臺幣壹萬元，罰金如易服勞役，以新臺幣壹仟元折算壹日。應
執行有期徒刑肆月，併科罰金新臺幣貳萬元，罰金如易服勞役，
以新臺幣壹仟元折算壹日。
    犯 罪 事 實
一、丙○○可預見提供金融機構帳戶給陌生人使用，並提領匯入其提
    供陌生人使用之金融機構帳戶之來路不明款項，而轉交陌生
    人，可能使他人遂行詐欺取財犯行，並掩飾、隱匿特定犯罪
    所得之本質、來源、去向，仍基於對上開結果之發生不違背
    其本意之不確定故意，與身分不詳、自稱經營比特幣投資之
    人（無證據證明已達3人以上或有未滿18歲之人，下稱行騙
    者）共同意圖為自己不法之所有，基於詐欺取財及掩飾、隱
    匿詐欺犯罪所得去向之犯意聯絡，於民國109年6月5日前數
    日，以不詳方法，將其所申辦之國泰世華商業銀行帳號：00
    0-000000000000號帳戶（下稱本件帳戶）帳號提供給自稱經
    營比特幣投資之行騙者轉匯款項。行騙者便以上開帳戶資料
    作為行騙工具對附表一所示之甲○○、乙○○及丁○○(下稱甲○○
    等3人)分別施以詐術，致甲○○等3人均陷於錯誤，而於附表
    一所示時間，將附表一所示金額之款項，匯入本件帳戶，共
    計新臺幣（下同）14萬6,000元。之後，丙○○再依行騙者之
    指示，將甲○○、乙○○匯入、以及其他不詳原因匯入之本件帳
    戶存款，於附表二所示時間，分批領出附表二所示金額之款
    項，共計22萬2,100元，再於109年6月8日23時許，在省道台
    82線快速道路水上交流道下方，交付給行騙者，以此隱匿贓
    款之手法，製造金錢流向之斷點。而丁○○匯入之附表一編號
    3所示2筆款項共計12萬元，則因係於丙○○上開提款後始匯入
    ，致未及領出而未遂。嗣丁○○等3人匯款後，均發覺受騙而
    報警處理，再為警循線查悉上情。
二、案經甲○○、丁○○訴由桃園市政府警察局大園分局及乙○○訴由
    彰化縣警察局北斗分局報請臺灣嘉義地方檢察署檢察官偵查
    起訴。
    理  由
一、簡式審判程序之證據調查，不受刑事訴訟法第159條第1項規
    定之限制，參諸刑事訴訟法第273條之2規定甚明。因此有關
    傳聞證據之證據能力限制規定毋庸予以適用，且本案各項證
    據均無非法取得之情形，故本案以下所引證據，自均得作為
    認定事實之證據。
二、認定犯罪事實所憑之證據及理由： 
    上揭犯罪事實，業據被告丙○○（下稱被告）於本院準備及審
    理時坦承不諱，核與證人即告訴人甲○○等3人於警詢時指證
    情節相符，並有國泰世華商業銀行開戶資料、本件帳戶歷史
    交易清單、帳戶個資檢視、對帳單、帳戶交易明細查詢、兆
    豐國際商業銀行存摺封面及內頁(告訴人丁○○)、網路銀行交
    易明細截圖(告訴人乙○○)、網路銀行交易明細截圖(告訴人
    甲○○)各1份、受理詐騙帳戶通報警示簡便格式表、金融機構
    聯防機制通報單、受理各類案件紀錄表、内政部警政署反詐
    騙諮詢專線紀錄表各2份、受理刑事案件報案三聯單3份、LI
    NE頁面及對話紀錄17張(告訴人丁○○)、LINE對話紀錄截圖59
    張(告訴人乙○○)等卷證可稽。堪認被告上開任意性自白，確
    與事實相符。從而，本件事證明確，被告犯行洵堪認定，應
    予依法論科。
三、論罪科刑：
  ㈠按洗錢防制法第2條第2款之規定，以行為人有掩飾或隱匿特
    定犯罪所得之本質、來源、去向、所在、所有權、處分權或
    其他權益者，為其成立要件。因此，客觀上須有掩飾或隱匿
    特定犯罪所得之財物或財產上利益之具體作為，主觀上須具
    有掩飾或隱匿其犯罪所得或變得之財產或財產上利益與犯罪
    之關聯性，使其來源形式上合法化，以逃避國家追訴、處罰
    之犯罪意思，始足當之。倘能證明行為人意圖隱匿特定犯罪
    所得來源，而移轉特定犯罪所得，或非法使用人頭帳戶隱匿
    資金，而該帳戶內之資金係前置之特定犯罪所得，即符合一
    般洗錢罪要件（最高法院109年度台上字第4332號判決意旨
    參照）。告訴人甲○○、乙○○遭詐欺而匯款至本件帳戶內(即
    附表一編號1至2)，被告基於洗錢之不確定故意，提領本件
    帳戶內之款項後交付行騙者，使司法機關難以溯源追查犯罪
    所得之蹤跡與後續犯罪所得持有者，以達隱匿特定犯罪所得
    之所在及去向，依上開說明，被告於附表一編號1至2所為，
    屬洗錢防制法第2條第2款所規範之洗錢行為。又告訴人丁○○
    遭詐欺而匯款至本件帳戶內(即附表一編號3)，然被告未及
    自本件帳戶提領款項，是被告於附表一編號3所為係已著手
    於洗錢犯行之實行而不遂。核被告於附表一編號1至2所為，
    係犯刑法第339條第1項詐欺取財罪及洗錢防制法第14條第1
    項一般洗錢罪；於附表一編號3所為，係犯刑法第339條第1
    項詐欺取財罪及洗錢防制法第14條第2項、第1項一般洗錢未
    遂罪。起訴書認被告就附表一編號3所為屬洗錢防制法第14
    條第1項一般洗錢罪，容有誤會，惟本件基礎犯罪事實既屬
    同一，既、未遂僅係犯罪狀態不同，爰不變更起訴法條，附
    此敘明。
  ㈡共同實行犯罪行為之人，在合同意思範圍以內，各自分擔犯
    罪行為之一部，相互利用他人之行為，以達其犯罪之目的者
    ，即應對於全部所發生之結果共同負責，不問犯罪動機起於
    何人，亦不必每一階段犯行均經參與（最高法院111年度台
    上字第2199號判決意旨參照）。被告依行騙者之指示擔任提
    領受騙款項之角色，足認被告於本案分工中，屬實現詐欺取
    財及洗錢行為不可或缺之角色，是被告與行騙者就附表一各
    編號所示犯行均有行為分擔及犯意聯絡，成立共同正犯。
  ㈢被告於附表一編號1至2係以一行為同時觸犯詐欺取財罪及一
    般洗錢罪，為想像競合犯，應依刑法第55條規定，從較重之
    一般洗錢罪處斷。於附表一編號3係以一行為同時觸犯詐欺
    取財罪及一般洗錢未遂罪，為想像競合犯，應依刑法第55條
    規定，從較重之一般洗錢未遂罪處斷。
  ㈣詐欺取財罪既係為保護個人財產法益而設，則關於行為人詐
    欺犯罪之罪數計算，原則上自應依遭受詐欺之被害人人數定
    之，就不同被害人所犯之詐欺取財行為，受侵害之財產監督
    權既歸屬各自之權利主體，且犯罪時間或空間亦有相當差距
    ，應屬犯意各別，行為互殊，均應分論併罰（臺灣高等法院
    111年度上訴字第1193號判決意旨、臺灣高等法院暨所屬法
    院110年法律座談會刑事類提案第6號研討結果參照）。被告
    就附表一各編號所示犯行，分別侵害3名告訴人之獨立財產
    監督權，自應分論併罰。
  ㈤被告於審判中自白洗錢犯行，依洗錢防制法第16條第2項規定
    ，均減輕其刑。被告於附表一編號3所為係已著手於洗錢犯
    行之實行而不遂，為未遂犯，依刑法第25條第2項之規定，
    減輕其刑，並依法遞減之。
  ㈥爰以行為人之責任為基礎，審酌被告可預見其所為之行為與
    詐欺取財、洗錢相關，仍任意提供銀行帳戶供他人使用並參
    與提領款項，除使執法機關不易查緝犯罪行為人，更造成告
    訴人、被害人之財物損失追索困難，助長詐欺犯罪盛行，危
    害社會治安。考量被告於審理時終坦承犯行之犯後態度，兼
    衡其犯罪動機、目的、手段、所擔任之犯罪角色、參與程度
    及所生損害，暨被告於警詢時自述高職畢業之智識程度、職
    業為調酒師、月薪34,000元，未婚之生活狀況等一切情狀，
    分別量處如主文所示之刑，及定其應執行之刑，並均就罰金
    刑部分諭知易服勞役之折算標準。
四、沒收：　
    按洗錢防制法第18條第1項前段固規定「犯第14條之罪，其
    所移轉、變更、掩飾、隱匿、收受、取得、持有、使用之財
    物或財產上利益，沒收之」，惟無「不問屬於犯罪行為人與
    否」之要件，當以屬於犯罪行為人者為限（即指實際管領者
    ），始應沒收。查附表一編號1至2所示告訴人所匯入之受騙
    款項，雖均遭被告分次提領殆盡，然其已將贓款全數交給行
    騙者；附表一編號3所示告訴人所匯入之款項，未實際遭提
    領，又卷內亦查無證據足資證明被告有因本案獲得相關報酬
    。是本案查無屬於被告之犯罪所得，自無從依上開規定或刑
    法第38條之1第1項規定宣告沒收。　
據上論斷，應依刑事訴訟法第273條之1第1項、第299條第1項前
段，洗錢防制法14條第1項、第2項、第16條第2項，刑法第11條
前段、第28條、第339條第1項、第55條、第42條第3項前段、第5
1條第5款、第7款，判決如主文。
本案經檢察官謝雯璣偵查起訴，檢察官黃天儀到庭實行公訴。
中　　華　　民　　國　　111 　年　　9 　　月　　27　　日
                  刑事第四庭法　官　陳威憲
上列正本證明與原本無異。
如不服本判決，應於判決送達後20日內向本院提出上訴狀（應附
繕本）。告訴人或被害人如對於本判決不服者，應具備理由請求
檢察官上訴，其上訴期間之計算係以檢察官收受判決正本之日期
為準。
中　　華　　民　　國　　111 　年　　9 　　月　　28　　日
                            書記官  李振臺
附錄本案法條：
《中華民國刑法第339條》
意圖為自己或第三人不法之所有，以詐術使人將本人或第三人之
物交付者，處5年以下有期徒刑、拘役或科或併科50萬元以下罰
金。
以前項方法得財產上不法之利益或使第三人得之者，亦同。
前二項之未遂犯罰之。
《洗錢防制法第14條》
有第二條各款所列洗錢行為者，處七年以下有期徒刑，併科新臺
幣五百萬元以下罰金。
前項之未遂犯罰之。
前二項情形，不得科以超過其特定犯罪所定最重本刑之刑。
附表一：
編號 告訴人  詐騙方法 匯款時間及匯款金額(新臺幣) 1  甲○○ 甲○○加入「金盛外匯」網站會員，經該網站客服人員使用通訊軟體「LINE」提供匯款帳戶以進行投資，致甲○○陷於錯誤而依指示匯款多筆至數個金融機構帳戶，其中1筆（詳右列）係匯入本件帳戶。 109年6月5日21時12分匯款17,000元 2  乙○○ 乙○○於109年5月29日起，經交友軟體結識自稱「陳婉琳」之行騙者，由其介紹至「CBI」網站投資，致乙○○陷於錯誤，而依指示匯款多筆至數個金融機構帳戶，其中1筆（詳右列）係匯入至本件帳戶。 109年6月5日21時51分匯款9,000元 3 丁○○ 丁○○經交友軟體「JD」、「WeDate」結識網友數人，再由其等介紹至「CBI」、「盈菲」、「MAXGOLDEN」等網站投資，致丁○○陷於錯誤，而依指示匯款多筆至數個金融機構帳戶，其中1筆（詳右列）係匯入本件帳戶。 109年6月7日19時48分匯款100,000元    109年6月7日19時56分匯款20,000元 
附表二：
編 號 提款時間 提款金額 (新臺幣) 1 109年6月5日22時16分 20,000元 2 109年6月5日22時17分 20,000元 3 109年6月5日22時18分 20,000元 4 109年6月5日22時19分 20,000元 5 109年6月5日22時20分 20,000元 6 109年6月6日0時20分 20,000元 7 109年6月6日0時21分 20,000元 8 109年6月6日0時22分 20,000元 9 109年6月6日0時23分 20,000元 10 109年6月6日0時24分 20,000元 11 109年6月6日0時26分 13,000元 12 109年6月7日14時58分 9,100元